【裁判字號】    98,中簡上,838
【裁判日期】    981102
【裁判案由】    詐欺
【裁判全文】
臺灣臺中地方法院刑事判決           98年度中簡上字第838號
公  訴  人  臺灣臺中地方法院檢察署檢察官
上  訴  人  丁○○
即  被  告
上列上訴人因被告詐欺案件，不服本院98年度中簡字第2253號中
華民國98年7月16日第一審簡易判決（偵查案號：臺灣臺中地方
法院檢察署98年度偵字第11235號、12362號），提起上訴，本院
判決如下：
    主  文
上訴駁回。
丁○○緩刑貳年，緩刑期間付保護管束，並向指定之政府機關、
政府機構、行政法人、社區或其他符合公益目的之機構或團體提
供陸拾小時之義務勞務。
    犯罪事實及理由
一、犯罪事實：丁○○能預見將行動電話門號卡交付予不具信賴
    關係之不明人士使用，足供詐欺集團作為犯罪工具。丁○○
    因缺錢花用，竟基於幫助詐欺取財之不確定故意，於民國97
    年年底某日（原審誤認為98年初某日），將其所申辦之0000
    000000號行動電話門號卡，以新臺幣（下同）1000元之代價
    ，販賣予某不明人士，該不明人士所屬詐騙集團之某綽號「
    順民」男子，即持用該行動電話門號卡作為向丙○○（業經
    判決有期徒刑4月確定）收購帳戶之聯絡工具，丙○○並於
    97年年底某日，在臺中市○○路與三民西路1段附近，將其
    所申設之中華郵政股份有限公司臺中郵局00000000000000帳
    號帳戶（下稱系爭郵局帳戶）及彰化銀行南臺中分行000000
    00000000帳號帳戶（下稱系爭彰銀帳戶）之存摺、提款卡、
    密碼，交付予上述綽號「順民」之男子使用。嗣上開詐騙集
    團成員即於98年2月23日，以「假援交、真詐財」之手法詐
    騙戊○○，致戊○○陷於錯誤，依對方指示，於同日下午5
    時33分許操作自動櫃員機匯款159 82元至系爭郵局帳戶內。
    上開詐騙集團成員又於98年2月24日，向甲○○佯稱欲退還
    其先前網路購物款項云云，致甲○○陷於錯誤，依對方指示
    ，於同日晚間8時30分許操作自動櫃員機匯款15717 元至系
    爭彰銀帳戶內。
二、認定犯罪事實所憑之證據及理由：
（一）被告上訴意旨雖稱：被告之0000000000號之門號於98年2
      月21日停止使用，本件犯罪時間該門號已無使用，被告與
      詐欺集團及被害人並無關聯云云，惟被告於本院審理時已
      對於上揭犯罪事實坦承不諱，復經證人丙○○於審理中證
      述：「順民」確係利用0000000000之門號作為與伊聯絡收
      購伊帳戶之聯絡工具（均見本院98年10月27日審理筆錄）
      ，而被害人甲○○、戊○○如何因受詐騙致匯款上開款項
      至證人丙○○所申辦之上開帳戶內等情，已據被害人甲○○、戊○○於警詢時指述綦詳，並有自動櫃員機交易明細
      表及證人丙○○系爭郵局之帳戶立帳申請書、申請變更帳
      戶申請書、查詢帳戶最近交易資料及系爭銀行個人戶顧客
      資料卡、帳戶資料查詢明細表等件附卷可稽，足認被告自
      白與事實相符，堪以採信。
（二）審之現今電話通訊技術發達，且已十分普及，一般人至電
      信公司申辦電話門號使用，並無任何限制，而係極為方便
      、容易且迅速之事，苟有使用行動電話之正當用途，自以
      其本人名義或可信賴親友之名義申請門號最為便捷、安全
      ，因為在申辦意願之徵詢、是否得有授權之確認、相關申
      請證件之取得等等，均較容易，又可避免申辦名義人反悔
      ，而將電話門號辦理停話，或爭執有無授權申辦等等紛爭
      ，造成使用上之困擾與不便。是以苟非欲以他人名義所申
      辦之電話從事不法用途，藉以逃避查緝，自無向無相當信
      任關係之至親好友以外之人取得電話門號之必要。準此，
      任何人收購不熟識之他人名義申辦之電話門號，卻未能提
      出堅強之合理說明，則稍具社會經驗及一般智識之人顯然
      均能就該人之行為動機、目的極有可能係在從事不法行為
      乙節，產生高度質疑，而能預見該人有可能以所取得之行
      動電話門號作為財產上犯罪之工具，以遂行犯罪目的及掩
      飾犯行不易遭人追查；尤其邇來因詐欺集團猖獗，報章媒
      體屢屢報導犯罪集團均以蒐購人頭電話作為其詐欺取財聯
      絡之工具，政府並因而於電子或平面媒體廣為宣導防止民
      眾受騙，被告為智慮成熟之成年人，對此自不能諉為不知
      。足認對於所申辦之行動電話門號將遭他人作為詐欺取財
      之工具，應不違背被告之本意，被告有幫助他人詐欺取財
      之不確定故意甚明。本案事證已臻明確，被告犯行堪以認
      定，應予依法論科。
三、論罪科刑之理由：核被告所為，係犯刑法第30條第1項、第
    339條第1項之幫助詐欺取財罪，並依刑法第30條第2項幫助
    犯之規定，按正犯之刑減輕之。
四、原審判決因認被告幫助詐欺罪行事證明確，適用刑事訴訟法
    第449條第1項前段、第454條第1項，刑法第30條、第339條
    第1項、第55條、第41條第1項前段，刑法施行法第1條之1，
    量處有期徒刑2月，並諭知易科罰金之折算標準，其適用法
    律並無違誤，量刑已屬謹慎相當，且查無其他加重或減免其
    刑之情事，亦難謂原審量刑有何違法失當之處。被告對原判
    決提起上訴，其上訴並無理由，應予駁回。
五、末查，被告未曾因故意犯罪受有期徒刑以上刑之宣告，有臺
    灣高等法院被告前案紀錄表在卷足憑，姑念被告之犯罪手段
    平和，其因一時失慮致為本件犯行，其經此教訓，當能知所
    警惕，信無再犯之虞，本院因認對被告所宣告之刑，應以暫
    不執行為適當，爰併予宣告緩刑2年，並命被告應向指定之
    政府機關、政府機構、行政法人、社區或其他符合公益目的
    之機構或團體提供60小時之義務勞動服務，暨依刑法第93條
    第1項第2款規定，諭知緩刑期間付保護管束以啟自新。
據上論斷，應依刑事訴訟法第455條之1第第1項、第3項、第368
條，刑法第74條第1項第1款，第2項第5款、第93條第1項第2款，
判決如主文。
本案經檢察官乙○○到庭執行職務
中    華    民    國    98    年    11    月    2     日
                  臺灣臺中地方法院刑事第六庭
                      審判長法  官  林三元
                            法  官  戴博誠
                            法  官  黃益茂
上正本證明與原本無異。
本件不得上訴。
                            書記官  蔡秋明
中    華    民    國    98    年     11    月    2    日
附錄本案論罪科刑法條全文
刑法第30條
幫助他人犯罪者，為從犯；雖他人不知幫助之情者亦同。
從犯之處罰，得按正犯之刑減輕之。
第339條
意圖為自己或第三人不法之所有，以詐術使人將本人或第三人之
物交付者，處5年以下有期徒刑、拘役或科或併科1千元以下罰金
。
以前項方法得財產上不法之利益或使第三人得之者，亦同。
前二項之未遂犯罰之。


司法院資訊處製作；財團法人民間司法改革基金會備份。
